【裁判字號】    88,訴,2230
【裁判日期】    890129
【裁判案由】    毒品危害防制條例
【裁判全文】
臺灣高雄地方法院刑事判決                        八十八年度訴字第二二三號
    公  訴  人  臺灣高雄地方法院檢察署檢察官
    被      告  甲○○
右列被告因違反毒品危害防制條例案件，經檢察官提起公訴（八十八年度偵字第一八
四０三號），本院判決如左：
    主  文
甲○○施用第二級毒品，處有期徒刑肆月，如易科罰金以參佰元折算壹日。
被訴施用第一級毒品部分無罪。
    事  實
一、甲○○前因施用第二級毒品安非他命案件，經臺灣高雄地方法院檢察署檢察官向
    台灣高雄地方法院聲請將甲○○送觀察勒戒，由台灣高雄地方法院以八十八年度
    毒聲字第六七０號裁定將其送台灣高雄看守所附設勒戒處所觀察勒戒後，認無繼
    續施用毒品傾向，業由臺灣高雄地方法院檢察署檢察官於民國八十八年二月十九
    日以八十八年度偵字第三五二二號為不起訴處分確定。詎甲○○仍不知悔悟，復
    於八十八年五月十五日一時許回溯二十四小時內之某時，在高雄市○○區○○路
    二八一巷六七之七號住處附近朋友家中，以將第二級毒品安非他命置於吸食器內
    在下方以火燒烤後，再吸取安非他命霧化產生白煙之方式，施用第二級毒品安非
    他命一次。嗣於八十八年五月十五日凌晨一時許，因行跡可疑，為高雄市政府警
    察局小港分局高松派出所為警請回協助調查並採尿檢驗而查出上情。嗣經本院以
    八十八年度毒聲字第五六二四號裁定送勒戒處所觀察、勒戒後，經臺灣高雄看守
    所附設勒戒處所觀察、勒戒後，由衛生醫療網支援醫師評定結果為「有繼續施用
    毒品傾向」。復經本院以八十八年度毒聲字第七五二八號裁定將其送戒治處所施
    以強制戒治一年。
二、案經高雄市政府警察局小港分局報請臺灣高雄地方法院檢察署檢察官偵查起訴。
    理  由
甲、有罪部分：
一、訊據被告甲○○對於右揭犯罪事實坦承不諱，且被告於八十八年五月十五日凌晨
    一時十五分許為警查獲時所採集之尿液經高雄市立凱旋醫院、高雄醫學院附設中
    和紀念醫院、法務部調查局檢驗結果，確均呈甲基安非他命陽性反應，此分別有
    上開醫院八十八年六月十一日高市凱醫檢字第００一八二號煙毒尿液檢驗成績書
    、高雄醫學院附設中和紀念醫院八十八年十一月二十六日Ａ0000000號檢
    驗報告單、法務部調查局檢驗通知書附卷可稽。被告前因施用第二級毒品案件，
    經依本院以八十八年度毒聲字第六七０號裁定送觀察、勒戒後，經台灣高雄看守
    所附設勒戒處所評定無繼續施用毒品之傾向，由臺灣高雄地方法院檢察署檢察官
    於八十八年二月十九日以八十八年度偵字第三五二二號不起訴處分確定之事實，
    有臺灣高雄地方法院檢察署刑案資料查註記錄表及不起訴處分書影本各一份在卷
    可稽。又其於五年後再犯毒品危害防制條例第十條之罪，經裁定送觀察勒戒，認
    有繼續施用毒品傾向，有本院於八十八年八月六日以八十八年度毒聲字第五六二
    四號裁定及臺灣高雄看守所附設勒戒處所八十八年九月三日高所正戒勒字第三七
    九一號函其所附之「有無繼續施用毒品傾向證明書」一份附卷可參。綜上，被告
    自白與事實相符，其施用第一級毒品海洛因事證明確，犯行洵堪認定。
二、核被告所為，係犯毒品危害防制條例第十條第二項之施用第二級毒品安非他命罪
    。被告施用毒品安非他命前之持有毒品安非他命行為，本應以持有第二級毒品安
    非他命罪論，惟持有後進而施用，其持有之低度行為應被施用之高度行為所吸收
    ，故不再另論其持有第二級毒品罪。爰審酌被告施用毒品，對於社會秩序及風氣
    均有不良影響，惟念被告於本院審理時坦承犯行，態度良好康等一切情狀，量處
    如主文所示之刑，並諭知易科罰金之標準。
乙、無罪部分：
一、公訴意旨另以：被告甲○○於上開時地，另有施用第一級毒品海洛因，因認被告
    涉有毒品危害防制條例第十條第一項之施用第一級毒品罪嫌等語。
二、按犯罪事實應依證據認定之，無證據不得推定其犯罪事實，刑事訴訟法第一百五
    十四條定有明文。次按為訴訟上證明之資料，須於通常一般之人均不致於有所懷
    疑，而得確信其為真實之程度者，始得據為有罪之認定，倘其證明尚未達於此一
    程度，而有合理性懷疑存在時，即不得遽認被告犯罪。又我國刑事訴訟法上之被
    告並無自證無罪之義務，若控罪所憑之積極證據，在生活經驗上尚不足以排除其
    他有利被告之合理推斷，致不足以證明犯罪事實時，仍不能因被告否認犯罪之辯
    解不成立或被告無法證明其辯解之內容為真實，資為無視積極證據不足之理由，
    此觀最高法院七十六年度臺上字第四九八六號、三十年度上字第四八二號、三十
    年度上字第一八三一號判例意旨自明。
三、公訴人認被告涉有違反毒品危害防制條例第十條第一項之施用第一級毒品之犯行
    ，無非係以被告經高雄市政府警察局小港分局高松派出所採尿送往高雄市立凱旋
    醫院檢驗，依檢驗結果對於嗎啡呈現陽性反應，並有上開醫院煙毒尿液檢驗成績
    書一紙足資佐證，為其主要論據。惟訊據被告甲○○堅決否認有何施用第一級毒
    品之犯行，辯稱：伊僅有施用第二級毒品，未曾施用第一級毒品，亦未曾碰過第
    一級毒品等語。
四、經查，本件被告於八十八年五月十五日一時十五分許，在高雄市政府警察局小港
    分局高松派出所，所採集之尿液經送高雄市立凱旋醫院檢驗，其結果含有嗎啡反
    應，惟該檢驗方法採用ＧＣ／ＭＳ及免役學分析法二種方法，此有上開醫院八十
    八年六月十一日之煙毒尿液檢驗成績書一紙附卷可憑，然相同之尿液經送高雄醫
    學院附設中和紀念醫院及法務部調查局鑑驗，其中法務部調查局經本院要求以準
    確度較高之螢光偏極免疫分析法篩驗及氣相層析質譜儀分析法確認，其結果均無
    嗎啡反應，此有該院八十八年十一月二十六日Ａ0000000號檢驗報告單，
    及法務部調查局檢驗通知書各一紙在卷可憑，且當時高雄市政府警察局小港分局
    高松派出所送往高雄市立凱旋醫院檢驗之尿液中，尚有他案人犯之尿液，產生誤
    差之機率亦較本院單獨將被告尿液送驗為高，是以上開高雄市立凱旋醫院此部分
    之檢驗結果較難採信，況參以被告當時亦無查扣其他可供施用海洛因之器具，揆
    諸前揭意旨，應認被告並無施用第一級毒品海洛因之犯行，被告所辯尚非子虛，
    應可採信。此外，復查無其他積極證據足資證明被告有施用第一級毒品海洛因之
    犯行，自屬不能證明其犯罪，應為無罪之諭知。
據上論斷，應依刑事訴訟法第二百九十九條第一項前段、第三百零一條第一項，毒品
危害防制條例第十條第二項，刑法第十一條前段、第四十一條，罰金罰鍰提高標準條
例第二條，判決如主文。
中         華         民       國     八十九    年    一    月   二十九 日
                                    臺灣高雄地方法院刑事第二庭
                                        法  官  廖 建 瑜
右正本證明與原本無異。
如不服本判決，應於判決送達後十日內，向本院提出上訴狀。
                                        書記官  歐 文 政
中    華    民    國      八十九      年      二      月      一      日
附錄法條：
毒品危害防制條例第十條第二項
施用第二級毒品者，處三年以下有期徒刑。


司法院資訊處製作；財團法人民間司法改革基金會備份。
